臺灣新竹地方法院民事簡易判決  
109年度竹簡字第491號
原      告  許喬安  
            楊羽婷  
共      同
訴訟代理人  高仁宏律師
被      告  新竹市攤販協會

法定代理人  伍光照  
訴訟代理人  魏廷勳律師
            郭怡妏律師
上列當事人間確認攤位使用權存在等事件，本院於民國109年12
月23日辯論終結，判決如下：
    主      文
原告之訴駁回。
訴訟費用由原告負擔。
    事實及理由
一、原告起訴主張：
（一）原告許喬安於民國97年11月18日向訴外人朱梅鶴承租新竹
      市○○○區○00號及84號攤位(下稱系爭83號、84號攤位），
      租賃期間自97年11月20日起至98年11月19日止，屆滿後，
      仍按月給付訴外人朱梅鶴租金，而為不定期租賃。然訴外
      人朱梅鶴近年已將系爭83號、84號攤位私下轉讓給其長女
      及次女，該二名女兒同意將系爭83號、84號攤位提供給訴
      外人朱梅鶴出租予原告，惟系爭83號、84號攤位於108年8
      月期間，屋頂漏水嚴重，導致系爭攤位内部由原告等出資
      之裝潢及電氣設備均受到嚴重毁損，原告請求訴外人朱梅
      鶴前來勘查修復及商談賠償裝潢損失等相關事宜，卻遭拒
      絕，原告遂於108年9月間前往被告中正台區辦事處尋求協
      助，並向總幹事洪章明提出承租系爭攤位及繳交租金予訴
      外人朱梅鶴之證據後，總幹事洪章明回報予被告當屆即第
      11屆理事長陳明聰知悉，經被告理事長陳明聰調查後，訴
      外人朱梅鶴等人確實已違反新竹市攤販協會所屬中正台區
      攤販管理辦法（下稱系爭管理辦法），於108年9月間依系
      爭管理辦法取消朱梅鶴等人之系爭83號、84號攤位使用權
      ，同時將前開攤位使用權收回。嗣原告許喬安及楊羽婷經
      被告通知並依規定，分別繳納攤位樂捐費各新臺幣（下同
      ）1萬元，另繳納常年會費及攤位電費，由被告重新將系
      爭83號攤位使用權分配予原告許喬安，系爭84號攤位使用
      權分配予原告揚羽婷，並將原告許喬安及楊羽婷分別登記
      為新竹市攤販協會會員攤位名冊（下稱系爭攤位名冊）第
      83號及第84號攤位使用權人，同時發給原告被告之會員證
      ，原告依系爭管理辦法已取得系爭攤位之合法使用權。
（二）不料，被告於109年1月間改選代表人後由伍光照擔任第12
      屆即現任理事長，並告知原告因改選後新竹市攤販協會會
      員攤位名冊迄今仍未交接之故，並以現任理事長伍光照名
      義致電原告否認原告2人之系爭攤位之使用權，且提出另
      一份新竹市攤販協會會員攤位名冊（下稱系爭新攤位名冊
      ），且不願將原告許喬安及楊羽婷登記為新攤位名冊之系
      爭83號、84號攤位使用權人，原告為維護自身權，請求被
      告應將原告登記為新攤位名冊之系爭攤位使用權人，然被
      告至今仍持續否認並拒絕登記。
（三）綜上所陳，原告已依規定取得系爭攤位之使用權，為此請
      求確認系爭攤位使用權及登記為使用權人等語。並於本院
      聲明：⒈確認原告許喬安對於被告所有之中正台區第83號
      攤位之使用權存在；被告應將新竹市攤販協會會員攤位名
      冊第83號攤位登記原告許喬安為使用權人。⒉確認原告楊
      羽婷對於被告所有之中正台區第84號攤位之使用權存在；
      被告應將新竹市攤販協會會員攤位名冊第84號攤位登記原
      告楊羽婷為使用權人。
二、被告則以：
（一）依被告現行新竹市攤販協會章程（下稱系爭章程）第6條
      之規定，原告如欲加入為被告之會員，除填具申請書、繳
      納入會費之外，尚須經被告之理事會審查合格，始為完成
      入會手續而取得合法之會員資格。原告主張於108年9月之
      後入會，惟被告現有之理事會議紀錄，並無被告理事會於
      108年9月之後對原告入會申請之審查紀錄，依系爭章程之
      規定，原告並非被告之合法會員，被告無從分配系爭攤位
      之使用權予原告。
（二）原告雖提出與訴外人朱梅鶴簽訂之租賃契約書，然為其等
      間之私人約定，不得對抗被告，且訴外人朱梅鶴亦無轉讓
      其會員資格予他人之權利。原告自始未取得合法會員資格
      ，不可能由被告分配攤位予原告，故原告不得對被告主張
      系爭83號、84號攤位使用權。
（三）又原告提出部分收據影本，主張其等有合法之攤位使用權
      ，然觀其等所提出之繳費項目，其中原告許喬安於108年1
      2月12日繳納樂捐費的單據編號為「026950」號，然繳納
      在後之原告揚羽婷於108年12月13日繳納樂捐費之單據編
      號為「026850」號，又原告許喬安於108年9月7日繳納常
      年會費的單據編號為「026964」號，即日期越早的編號越
      大，顯然不合常理。另被告於108年12月16日召開第12屆
      第1次會員大會時，所印製之系爭新攤位名冊第83、84號
      分別為訴外人王慧珠及王慧梅，並非原告2人，原告所提
      出之系爭攤位名冊並非真正。
（四）綜上所述，本件原告就會員資格取得一事，未盡舉證之責
      ，其等訴請被告確認攤位使用權存在應予駁回等語。並於
      本院聲明：原告之訴駁回。
三、按確認法律關係之訴，非原告有即受確認判決之法律上利益
    者，不得提起之，民事訴訟法第247條第1項定有明文。所謂
    即受確認判決之法律上利益，係指法律關係之存否不明確，
    原告主觀上認其在法律上之地位有不安之狀態存在，且此種
    不安之狀態，能以確認判決將之除去者而言。原告主張其為
    被告會員，對於被告管理系爭83號、84號攤位具有使用權，
    惟遭被告否認，則原告是否具被告會員資格，是否有系爭83
    號、84號攤位使用權，已影響原告之權利，此種法律上不安
    狀態，得以確認判決除去，應認原告提起本件確認之訴，有
    確認之利益。
四、原告前向訴外人朱梅鶴承租系爭83號、84號攤位，嗣被告得
    知訴外人朱梅鶴私下轉租違反系爭管理辦法，取回系爭83號
    、84號攤位，之後由原告依規定繳納各項費用後，取得被告
    會員資格，被告重新將系爭83號、84號攤位使用分權分配給
    原告許喬安及楊羽婷之事實，固據其提出新竹市攤販協會所
    屬中正台區攤販管理辦法、攤位樂捐收據、常年會費收據、
    電費收據、新竹市攤販協會108年會員攤位名冊、會員證、
    存證信函（見本院卷第21至35頁、第55至107頁）為證。然
    查：
（一）依系爭章程第1條：「本會定名為新竹市攤販協會。」、
      第5條：「凡在本市行政區域內，並經有關機關所指定之
      地區內經營攤販業者，均應加入本會為會員，以便管理，
      維護秩序。」規定可知，凡在新竹市所指定之地區內經營
      攤販業者，須加入新竹市攤販協會成為會員，有新竹市攤
      販協會章程（見本院卷第145-151頁）在卷可稽。
（二）又依系爭管理辦法第1條、第7條規定：「新竹市攤販協會
      所屬中正台區包括崁台，以下簡稱『該區』、「使用攤位未
      經本會同意不得私自頂讓、轉租（借）或分租，如廢業歇
      業者其攤位由本會收回另行分配。」，足見中正台區為被
      告所管理之區域，該區攤位未經被告同意不得私自頂讓、
      轉租（借）或分租，如廢業歇業者其攤位由被告收回另行
      分配予會員，應無疑義。
（三）原告前向訴外人朱梅鶴承租系爭83號、84號攤位，嗣被告
      得知訴外人朱梅鶴私下轉租違反系爭管理辦法，收回系爭
      83號、84號攤位之事實，業經證人洪章明於本院證述：伊
      於107年12月1日至109年6月30日止擔任中正台幹事，負責
      管理攤位使用人員、收取攤位水電及管理費。因為原告有
      爭論，說屋頂漏水，伊問原告他們是誰，原告向伊表示他
      們是向他人承租，伊說這不能轉租、也不能借用，伊就打
      電話給原來的使用人，後來他們沒有協調好，伊打電話給
      陳明聰理事長，他說他在等待辦理交接。伊就去新竹市政
      府找負責人員，他問伊是何人在賣衣服，攤位不能轉租，
      一定要給實際在經營的人，要和經營的人收取費用，所以
      之後伊就將攤位收回等語（見本院卷第216-217頁）在卷
      。
（四）再依系爭章程第6條規定：「會員入會時應填具入會申請
      書一份，經理事會審查合格並繳納入會費後方得成為本會
      會員，並由本會製發會員證。」，則原告要取得被告會員
      資格，除應填具入會申請書外，尚需經被告理事會審查合
      格。原告雖提出繳納各項費用收據及會員證為憑，並有證
      人陳明聰當庭提出原告入會申請書（見本院卷第247-252
      頁），及被告第11屆理事長即證人陳明聰證稱：「（法官
      問：繳交會費後，是否經過協會審查才具有會員身分？）
      長久以來都沒有在審查，理事長看過沒有犯罪就可以發證
      書，從來都沒有審查紀錄。」「（法官問：原告2人108年
      9月間是否有加入被告協會成為協會會員？）2人都有，許
      喬安是108年9月7日、楊羽婷是108年12月18日。」「（原
      告訴訟代理人問：在你任期間，有無開過理事會？）開2
      次，108年6月3日，另1次時間我忘記了，好像是6月19日
      左右，是要審查會員資格選舉的時候。」等語，可知原告
      申請入會未經理事會審查，即由當時理事長陳明聰自行審
      核後發給會員證，顯然違反系爭章程規定，而屬無效。則
      原告並未因此而取得被告會員身分，亦堪認定。
五、綜上所述，原告未依規定取得被告會員資格，亦未合法取得
    系爭83號、84號攤位使用權。原告請求確認確原告許喬安對
    於被告所有之中正台區第83號攤位之使用權存在；被告應將
    新竹市攤販協會會員攤位名冊第83號攤位登記原告許喬安為
    使用權人，請求確認原告楊羽婷對於被告所有之中正台區第
    84號攤位之使用權存在；被告應將新竹市攤販協會會員攤位
    名冊第84號攤位登記原告楊羽婷為使用權人，為無理由，應
    予駁回。
六、本件事證已臻明確，至於兩造其餘攻擊防禦方法及所提證據
    ，經本院斟酌後，認為均不足以影響本判決之結果，而無逐
    一論駁之必要，併此敘明。
據上論結，本件原告之訴為無理由，依民事訴訟法第78條，判決
如主文。
中　　華　　民　　國　　110 　年　　1 　　月　　7 　　日
                  新竹簡易庭    法  官  邱玉汝
以上正本係照原本作成。
如對本判決上訴，須於判決送達後20日內向本院提出上訴狀。如
委任律師提起上訴者，應一併繳納上訴審裁判費。
中　　華　　民　　國　　110 　年　　1 　　月　　7 　　日
                                書記官  陳筱筑